臺灣臺北地方法院民事判決            100年度家訴字第245號
原      告  台新國際商業銀行股份有限公司
法定代理人  蔡榮棟
訴訟代理人  范綱良
被      告  李連春
            陳素惠
上列當事人間宣告分別財產制事件，本院於民國一百年九月六日
言詞辯論終結，判決如下：
    主    文
被告李連春與被告陳素惠間之夫妻財產制改用分別財產制。
訴訟費用由被告負擔。
    事    實
甲、原告方面：
一、聲明：如主文所示。
二、陳述略稱：
  (一)被告李連春積欠原告債務，原告向本院聲請執行無效果致未
    受償，並於民國九十七年一月二十九日核發本院九十七年度
    執字第四八五一號債權憑證，其後於一百年四月十三日以一
    ○○年度民司執字第三○六二九號執行仍無結果，被告李連
    春迄未清償債務。
  (二)按「夫妻未以契約訂立夫妻財產制者，除本法另有規定外，
    以法定財產制，為其夫妻財產制。」、「債權人對於夫妻一
    方之財產已為扣押，而未得受清償時，法院因債權人之聲請
    ，得宣告改用分別財產制。」，民法第一千零零五條、第一
    千零十一條分別定有明文。本件被告李連春、陳素惠為夫妻
    關係，未以契約訂立夫妻財產制，原以法定財產制為其夫妻
    財產制，原告爰依前揭民法第一千零十一條規定，請求准予
    宣告被告二人間改用分別財產制。
三、證據：提出戶籍謄本、查詢資料、債權憑證、各類所得資料
    清單、財產歸屬資料清單、本院執行處函影本各一件為證。
乙、被告方面：
壹、被告李連春方面：
一、聲明：同意原告的請求。
二、陳述略稱：本件積欠款項當初係原告人員打電話推銷借款，
    稱被告李連春答應借款，就馬上匯款項入被告李連春帳戶，
    所以被告李連春才借款；原告後來沒有再向被告李連春催款
    ，所以被告李連春就沒有繳款，而且被告李連春還有其他銀
    行的款項要繳納。
三、證據：無。
貳、被告陳素惠方面：
一、聲明：駁回原告之訴。
二、陳述略稱：被告陳素惠名下不動產是被告陳素惠自己賺錢購
    買，不過是婚後的財產，另被告李連春賺錢都沒有給被告陳
    素惠。被告李連春積欠原告不只有新臺幣十萬多元，還有很
    多，當初是原告自己打電話來推銷借錢，另被告李連春有前
    置協商過，但是繳納不起，後來毀諾。
三、證據：無。
    理    由
一、按夫妻未以契約訂立夫妻財產制者，除本法另有規定外，以
    以法定財產制為其夫妻財產制，民法第一千零零五條定有明
    文。次按債權人對於夫妻一方之財產已為扣押，而未得受清
    償時，法院因債權人之聲請，得宣告改用分別財產制，民法
    第一千零十一條亦規定甚明。而所謂未得受清償，包括全無
    可扣押之物或所扣押之物數量不足及所扣押之財產不足清償
    該為扣押之債權人債權等情形，最高法院八十九年度臺上字
    第八五四號判決可資參照。又民法第一千零十一條之立法意
    旨，係為貫徹物權法定主義及保護交易安全，同時避免夫妻
    藉登記夫妻財產制之方式，逃避債權人之強制執行。
二、經查，原告為被告李連春之債權人，經強制執行後無效果而
    取得債權憑證，此據原告提出戶籍謄本、查詢資料、債權憑
    證、各類所得資料清單、財產歸屬資料清單、本院執行處函
    影本各一件為證，被告二人對被告李連春積欠款項無法償還
    之事實亦無爭執，堪信原告主張為真實。被告陳素惠雖辯稱
    其名下不動產係自己賺錢購置云云，但所涉及者乃被告二人
    間剩餘財產差額如何計算始為公平之問題，並不影響本件原
    告之請求。
三、從而，原告依上開民法第一千零十一條之規定，聲請宣告被
    告夫妻二人改用分別財產制，洵屬有據，應予准許。
四、本件事證已明，兩造之其他攻擊防禦方法，對於本件判決結
    果無影響，爰不一一論述，併此敘明。
五、據上論結，本件原告之訴為有理由，並依民事訴訟法第七十
    八條、第八十五條第一項前段，判決如主文。
中    華    民    國   100    年    9     月    23    日
                      家事法庭法  官  文衍正
以上正本係照原本作成。
如對本判決上訴，須於判決送達後20日內向本院提出上訴狀。如
委任律師提起上訴者，應一併繳納上訴審裁判費。
中    華    民    國   100    年    9     月    23    日
                              書記官  蔡沛圻